【裁判字號】    98,訴,1372
【裁判日期】    980805
【裁判案由】    給付貨款
【裁判全文】
臺灣臺中地方法院民事判決  98年度訴字第1372號
原      告  協智股份有限公司
法定代理人  丁○○
訴訟代理人  丙○○
被      告  豐溢鞋業股份有限公司
法定代理人  乙○○
訴訟代理人  龔正文    律師
複代理人    陳宏盈    律師
上列當事人間請求給付貨款事件，經本院於民國98年7月15日言
詞辯論終結，判決如下：
    主    文
被告應給付原告新台幣壹佰伍拾伍萬陸仟柒佰貳拾元及自民國
九十八年六月二十日起至清償日止，按年利率百分之五計算之利
息。
訴訟費用由被告負擔。
本判決於原告以新台幣伍拾壹萬玖仟元為被告供擔保後，得假執
行，但被告以新台幣壹佰伍拾伍萬陸仟柒佰貳拾元為原告預供
擔保，得免為假執行。
    事實及理由
壹、程序方面：
    按訴狀送達後，原告不得將原訴變更或追加他訴。但有下列
    情形之一者，不在此限。…三、擴張或減縮應受判決事項之
    聲明者。民事訴訟法第255條第1項第3款定有明文。本件原
    告起訴時訴之聲明請求之金額為新台幣（下同）1,728,644
    元，嗣於民國98年7月10日具狀減縮其聲明為1,556,723元，
    揆諸首開規定，應予准許。
貳、事實摘要：
  一、原告起訴主張略以：被告自96年12月起至97年2月間向原
      告訂購貨品，原告均已交貨，惟被告遲不付款，計積欠原
      告貨款2,640,626元。嗣於97年4月10日，兩造與訴外人友
      嘉公司（與被告有業務往來，積欠被告貨款之債務人）法
      定代理人甲○○三方協商，將被告對友嘉公司之債權金額
      1,029,180元讓與原告，嗣友嘉公司亦已如數將上開款項
      給付原告，不足部分，被告另有匯款54,723元予原告，故
      被告尚積欠原告貨款1,556,723元（計算式如下：0000000
      -0000000-00000＝0000000），爰依買賣關係，請求被告
      給付尚欠貨款及自起訴狀繕本送達被告翌日（即98年6月
      20日）起至清償日止，按年利率5%計算之利息。
  二、被告則以：被告雖積欠原告貨款2,664,606元，但兩造已
      於97年3月14日達成協議，將被告對訴外人友嘉公司之貨
      款請求權金額全數即2,609,883元讓與原告，並將差額
      54,723元匯款予原告，故已未積欠原告貨款（計算式如下
      ：0000000-0000000-00000＝0）。並聲請：請求駁回原告
      之訴，如受不利判決願供擔保請准宣告免為假執行。
參、兩造不爭執之事項：
  一、原告起訴狀附證物二上被告法定代理人之簽名為真正。
  二、被告曾匯款54723元予原告，支付系爭貨款。
  三、訴外人友嘉公司實際支付原告公司之金額為1,029,180元
      。
肆、本件關鍵爭點：
  一、原告對被告之貨款債權金額究為若干？
  二、被告對訴外人友嘉公司之貨款債權，移轉予原告之金額，
      究為若干？
  三、原告對被告是否尚有貨款債權？金額若干？
伍、本院得心證之理由：
  一、關於上開爭點一：
      應以原告主張之金額即2,640,626元為正確，蓋本件兩造
      之間主要爭執，即在於究竟兩造與訴外人友嘉公司三方所
      達成之協議結果，究為原告主張之情形（將被告對於友嘉
      公司之債權，讓與1,029,180元予原告），抑或被告主張
      之情形（將被告對於友嘉公司之債權2,609,883元全部讓
      與予原告）？經本院訊問證人即友嘉公司法定代理人甲○
      ○及斟酌相關證據（原告提出之證物二會算單，及被告提
      出之證物一電話傳真）後，認為原告主張為可採（理由詳
      後述），故應以原告主張之金額為正確。再者，原告有權
      主張僅就兩造間貨款金額總數中之部分為請求（其他部分
      若未為保留之陳述，則應視為拋棄其請求權），是以自應
      以原告主張之較低金額為準。
  二、關於上開爭點二：
    (一)原告前述主張，業據其提出被告之法定代理人在其上簽名
      並註明日期為4月10日之會算單一件為證，且證人即訴外
      人友嘉公司之負責人甲○○亦到庭結證後證述三方確實達
      成如原告提出之會算單之協議，且友嘉公司已將被告同意
      折讓（因被告出售予訴外人友嘉公司之貨品有瑕疵）後金
      額即1,029,180元，如數給付予原告（證詞詳見本院98年7
      月15日言詞辯論筆錄）；雖被告辯稱該日會算之結果不算
      數，並提出另紙傳真為據，主張三方達成之協議應如該紙
      傳真上所載，即將被告對訴外人友嘉公司之貨款債權金額
      2,609,883元全數讓與原告。惟查，被告提出之傳真為其
      片面制作之文書，其上僅有被告之法定代理人乙○○簽名
      ，原告及訴外人友嘉公司法定代理人均否認三方曾達成該
      協議。本件涉及三方之利害關係，尤其訴外人友嘉公司因
      三方協議而移轉予原告之債權金額若干？本院認為，應以
      達成協議日期在後，且經三方共同會商，並由因讓與金額
      不同，而可能受不利益之被告公司法定代理人簽認之4月
      10日會算單，較諸由被告片面出具，三方未會面協商（此
      為被告所自認），復未由原告及訴外人友嘉公司人員在上
      簽名之傳真為可採。亦即本件兩造與訴外人友嘉公司達成
      之協議，僅將被告對友嘉公司貨款債權金額中1,029,180
      元讓與原告，兩造間之貨款債權，亦僅在此範圍內，因友
      嘉公司給付1,029,180元予原告而生清償及債之關係消滅
      之效果。
    (二)被告主張並未同意折讓對訴外人友嘉公司之債權，且將對
      訴外人友嘉公司之全部債權金額2,609,883元均讓與原告
      ，惟查兩造間之貨款債權，並不僅因被告將其對訴外人友
      嘉公司債權讓與原告，即生清償而消滅兩造間債之關係效
      力，仍應視訴外人友嘉公司實際支付原告之金額若干而定
      ，而兩造對於友嘉公司實際上僅支付原告1,029,180元一
      節，並無爭執，從而，自應認被告對原告之給付義務，僅
      在訴外人友嘉公司支付原告金額範圍內生清償而消滅之效
      力。至於訴外人友嘉公司與被告間是否確有就折讓之金額
      達成協議，則並非本件之訴訟標的，本院自無必要加以認
      定。
  三、關於上開爭點三：
      綜上所述，以原告主張兩造間貨款金額2,640,626元，扣
      除訴外人友嘉公司清償之1,029,180元，再扣除兩造不爭
      執，被告匯款予原告之54,723元後，被告尚欠原告之貨款
      金額為1,556,723元（計算式：0000000-0000000-00000＝
      0000000元），從而，原告依據買賣關係，請求被告給付
      尚欠之貨款及自起訴狀繕本送達翌日（即98年6月20日）
      起至清償日止，按法定遲延利息，即按年利率5%計算之利
      息，於法有據，應予准許。
  四、兩造均陳明願供擔保請為宣告假執行及免為假執行，經核
      均與規定相符，爰分別酌定相當之擔保金額予以宣告之。
陸、結論：
    本件原告之訴為有理由，依民事訴訟法第78條、第390條第2
    項、第392條第2項，判決如主文。
中    華    民    國    98    年    8    月     5      日
                  民事第三庭  法  官  曹宗鼎
上正本係照原本作成。
如對本判決上訴，須於判決送達後20日內向本院提出上訴狀。
中    華    民    國    98    年    8    月     5      日
                              書記官


司法院資訊處製作；財團法人民間司法改革基金會備份。
